臺灣苗栗地方法院民事裁定　　　　　　 100年度監宣字第80號
聲　請　人　張吳靜妹
相　對　人　張慶國
上列聲請人聲請監護宣告事件，本院裁定如下：
    主      文
宣告相對人張慶國（民國○○年○ 月○ 日生，身分證統一編號：Ｚ0
00000000號）為受監護宣告之人。
選定聲請人張吳靜妹（民國○○年○ 月○ 日生，身分證統一編號：
Ｚ000000000號）為受監護宣告之人之監護人。
指定關係人張慶先（民國○○年○ 月○○日生，身分證統一編號：Ｚ0
00000000號）為會同開具財產清冊之人。
程序費用新台幣壹仟元由受監護宣告之人負擔。
    理    由
一、按對於因精神障礙或其他心智缺陷，致不能為意思表示或受
    意思表示，或不能辨識其意思效果者，法院得因本人、配偶
    、四親等之親屬，最近1 年有同居事實之其他親屬、檢察官
    、主管機關或社會福利機構之聲請，為監護之宣告，民法第
    14條第1 項定有明文。次按，受監護宣告之人應置監護人；
    法院為監護之宣告時，應依職權就配偶、四親等內之親屬、
    最近1 年有同居事實之其他親屬、主管機關、社會福利機構
    或其他適當之人選定1 人或數人為監護人，並同時指定會同
    開具財產清冊之人；法院選定監護人時，應依受監護宣告之
    人之最佳利益，優先考量受監護宣告之人之意見，審酌一切
    情狀，並注意下列事項：一、受監護宣告之人之身心狀態與
    生活及財產狀況。二、受監護宣告之人與其配偶、子女或其
    他共同生活之人間之情感狀況。三、監護人之職業、經歷、
    意見及其與受監護宣告之人之利害關係。四、法人為監護人
    時，其事業之種類與內容，法人及其代表人與受監護宣告之
    人之利害關係，民法第1110條、第1111條第1 項、第1111條
    之1 定有明文。
二、本件聲請意旨略以：相對人張慶國為聲請人之子，相對人因
    「右側肺膿胸、慢性呼吸衰竭併氣管插管使用呼吸器治療中
    、心肌疾病併心臟衰竭、腦出血手術後」等原因，已成植物
    人，而需「長期臥床需專人照顧」，有大順醫院之診斷證明
    書可證。茲因聲請人之夫( 即相對人之父) 張明通已於lOO
    年7 月15日亡故，有遺產繼承等事宜需進行辦理，而相對人
    又已成植物人，不能為意思表示或受意思表示，為此，依上
    揭民法規定，爰請鈞院對相對人為監護之宣告。又相對人雖
    已結婚，惟其妻黎氏蓓艷為外藉（越南) 人氏，對我國之語
    言及風俗人情事理等均不熟悉，應無法適任為相對人之監護
    人，而聲請人為相對人之母，張慶先為相對人之弟，均為相
    對人四親等內之親屬，適合擔任為相對人之監護人及會同開
    具財產清冊之人，爰請鈞院對相對人為監護人宣告之同時，
    選定聲請人為其監謢人，並指定張慶先為會同開具財產清冊
    之人等語，業據其提出與所述相符之戶籍謄本、親屬系統表
    、大順醫院乙種診斷證明書等件為證。另本院於100 年9 月
    28日上午10時許，前往苗栗縣大湖鄉大順醫院實施鑑定程序
    ，現場有大千綜合醫院何仁琦醫師、聲請人張吳靜妹等人在
    場，法官勘驗相對人於訊問時均躺臥病床上，插鼻胃管、呼
    吸器、手腳都不會動，於訊問過程均無反應，對於聲請人、
    法官之叫喚均無明顯反應，眼睛張開往上看。又經鑑定人何
    仁琦醫師初步表示略以：初步評估不能為或受意思表示，會
    再回去看他的的病歷有無腦傷等語，此有本院100 年9 月28
    日於大千綜合醫院所製作之勘驗筆錄附卷可稽。
三、嗣經上開醫師函覆精神鑑定報告書載明略以：相對人於3 年
    前因中風腦出血開刀，之後出現嚴重認知功能障礙，語言會
    談能力受損，記憶力差，定向感差，判斷力差，目前使用呼
    吸器，鼻胃管及尿管且肢體無力，目前在大順醫院呼吸照護
    病房安置。相對人意識呈警醒狀態，但無法理解複雜問話內
    容。其日常生活之表達、理解能力，及判斷力、定向感、記
    憶力、抽象思考及專注力皆受損。相對人之「辨別行為是非
    」及「依辨別而為行為」之能力差，目前之精神狀態已達「
    精神喪失」，無法妥善處理自己事務之程度，符合監護宣告
    條件等語，此有大千綜合醫院南勢分院100 年9 月28日簡易
    精神鑑定報告書1 份在卷可參。綜觀上情，足認相對人確因
    精神障礙或其他心智缺陷，致不能為意思表示或受意思表示
    ，或不能辨識其意思表示之效果之程度，爰依法宣告相對人
    為受監護宣告之人。
四、又聲請人張吳靜妹為受監護宣告人母親，乃受監護宣告之人
    最近之親屬，表示願意負起將來照顧受監護宣告之人之責任
    ，受監護宣告人之配偶黎氏蓓艷及2 名弟弟張慶有、張慶先
    亦出具同意書，表示贊同由聲請人擔任受監護宣告人之監護
    人，此有戶籍謄本、同意書可資證明。復參酌苗栗縣政府訪
    視調查報告略以：聲請人表示，因相對人之妻子為外籍配偶
    對於台灣法律及行政流程都不太明白，擔心會影響相對人之
    權益而作罷；且家中草莓園已交由相對人之妻管理一方面需
    照料家中生意，又需照顧家中大小事物，擔心相對人之妻無
    法兼顧。訪談過程中從旁可看出，聲請人與相對人之妻相處
    融洽彼此間都會相互表達對彼此感謝之意，及對於相對人照
    顧狀況也有相同共識。聲請人張吳靜妹自推擔任相對人之監
    護人；聲請人建請聲請人之次子張慶先擔任會同開具財產清
    冊之人。綜上述，聲請人具有照顧能力與意願以確保相對人
    獲得適當照顧等語。茲審酌受監護宣告之人之身心狀態與生
    活及財產狀況、與其他共同生活之人間之情感狀況，及審酌
    監護人之職業、經歷、意見及其與受監護宣告人之利害關係
    ，爰選定聲請人張吳靜妹為受監護宣告人之監護人。另參酌
    關係人張慶先為受監護宣告人張慶國之弟弟，同意擔任會同
    開具財產清冊之人，爰依上揭規定，指定張慶先為會同開具
    財產清冊之人。
五、末按，監護人於執行有關受監護人之生活、護養療治及財產
    之職務時，應尊重受監護人之意思，並考量其身心狀況與生
    活狀況；監護開始時，監護人對於受監護人之財產，應依規
    定會同本院選定開具財產清冊之人，於2 月內開具財產清冊
    ，並陳報法院；於前條之財產清冊開具完成並陳報法院前，
    監護人對於受監護人之財產僅得為管理上必要之行為；監護
    人對於受監護人之財產，非為受監護人之利益，不得使用、
    代為或同意處分；監護人代理受監護人購置或處分不動產，
    或就其居住之建築物或基地出租、供他人使用或終止租賃，
    非經法院許可，不生效力；新修正民法第1112條、第1113條
    准用第1099條、第1099-1條、第1101條第1 項及第2 項之規
    定甚明，請參照辦理。
六、依民事訴訟法第608條第1項，裁定如主文。
中    華    民    國    100   年    10     月    25    日
                  家事法庭    法  官  林卉聆
以上正本係照原本作成。
如不服本裁定關於選定監護人及指定會同開具財產清冊之人等部
分，應於送達後10日內向本院提出抗告狀，並應繳納抗告費新臺
幣1,000 元；其餘關於宣告監護部分，不得抗告。
                              書記官  簡慶仁
中    華    民    國  100   年    10    月    26    日